【裁判字號】    99,聲,51
【裁判日期】    990723
【裁判案由】    訴訟救助
【裁判全文】
臺灣高等法院臺中分院民事裁定  99年度聲字第51號
聲請人  甲○○
上列聲請人因與民安瓦斯實業股份有限公司間再審之訴事件，對
於中華民國九十九年五月二十八日臺灣臺中地方法院裁定（九十
八年度再字第四十號），提起抗告，聲請訴訟救助，本院裁定如
下：
    主  文
聲請駁回。
聲請程序費用由聲請人負擔。
    理  由
一、聲請人聲請意旨略以：聲請人因係專利權人，享有國家即等
    同有資力人士之擔保，符合民事訴訟法第109條第3款（聲請
    人誤載為第199條第3款）之規定。為此，請求就包含抗告費
    之裁判費，准予訴訟救助；亦請求准依專利法之特別法，使
    聲請人憑專利證書獲得救助等語。
二、按當事人無資力支出訴訟費用者，依民事訴訟法第107條規
    定，法院固應依聲請准予救助，惟此項請求救助之事由，依
    同法第109條第2項、第284條之規定，應提出能即時調查之
    證據以釋明之。所謂無資力係指窘於生活，且缺乏經濟信用
    者而言，申言之，若非取給於自己或家族所必需之生活費不
    能支出訴訟費用，且無籌措款項以支出訴訟費用之信用技能
    ，方能謂之為無資力支出訴訟費用（最高法院43年度台抗字
    第152號判例、88年度台聲字第582號、89年度台聲字第164
    號裁判意旨分別參照）。所謂釋明，係指聲請訴訟救助，應
    提出能即時調查之證據，以釋明請求救助之事由，是法院調
    查聲請人是否無資力支出訴訟費用，專就聲請人提出之證據
    為之，如聲請人並未提出證據，或依其提出之證據，未能信
    其無資力支出訴訟費用之主張為真實，即應將其聲請駁回，
    並無派員調查之必要（最高法院26年滬抗字第34號判例意旨
    參照）。又專利法第86條第2項固規定當事人於起訴及聲請
    假扣押時，法院應依民事訴訟法之規定，准予訴訟救助；然
    法院准駁訴訟救助，仍應依民事訴訟法規定之訴訟救助要件
    判斷之，非謂當事人依上開專利法規定聲請訴訟救助，法院
    即可無視該法有關訴訟救助之規定，而遽予准許（最高法院
    93年度台抗字第27號裁判意旨參照）。
三、本件聲請人就其對臺灣臺中地方法院99年5月28日98年度再
    字第40號駁回其再審之訴裁定，提起抗告之裁判費用，聲請
    訴訟救助，依其聲請意旨關於訴訟救助部分，泛稱其係專利
    權人，憑專利權證書，應即准予訴訟救助云云，並以臺灣臺
    北地方法院82年度聲字第45號、臺灣臺中地方法院85年度救
    字第18、19號及本院96年度抗字第275號裁定，作為說明附
    件。惟查，聲請人提起前開再審之訴事件，依其所主張之事
    實，與其專利權是否受有侵害，並無直接關係，核與專利法
    第86條第2項規定不合，自不得比附援引。況且，聲請人聲
    請訴訟救助，並未就其窘於生活、缺乏經濟上之信用、無籌
    措款項以支出訴訟費用之信用技能等事由，提出能即時供法
    院調查之證據予以釋明；復未提出由受訴法院管轄區域內有
    資力之人出具保證書以代該釋明，聲請人主張其為享有國家
    擔保之人，亦無足取。揆諸前揭說明，其訴訟救助之聲請，
    即無從准許，應予駁回。
四、依民事訴訟法第95條、第78條，裁定如主文。
中    華    民    國    99    年    7     月    23    日
                民事第二庭    審判長法  官  邱森樟
                                    法  官  蔡秉宸
                                    法  官  翁芳靜
以上正本係照原本作成。
如不服本裁定應於裁定送達後10日內向本院提出抗告理由狀（須
按他造人數附具繕本），並繳納抗告裁判費新台幣1,000元。
                                    書記官  粘銘環
中    華    民    國    99    年    7     月    27    日
                                                      Ｖ

司法院資訊處製作；財團法人民間司法改革基金會備份。
